臺灣高等法院臺南分院刑事判決
上　訴　人　臺灣嘉義地方法院檢察署檢察官
上　訴　人
即　被　告　丙 ○ ○
選任辯護人　李 衍 志　律師
被　　　告　丁 ○ ○
選任辯護人　吳 宏 輝　律師
上列上訴人因被告等偽造文書等案件，不服臺灣嘉義地方法院九
十二年度訴字第四一號中華民國九十二年七月二日第一審判決（
起訴案號：臺灣嘉義地方法院檢察署九十一年度偵字第七０一六
號、第七五九二號；暨移送併辦：如附表一所示），提起上訴，
判決後經最高法院第二次發回更審，本院判決如下：
    主  文
原判決撤銷。
丙○○共同意圖為自己不法之所有，以詐術使人將本人之物交付
為常業，累犯，處有期徒刑伍年。
如附表二、三、四、五所示「雇主聘僱家庭外籍監護工專用診斷
證明書（含巴式量表）」內偽造之印文（如表所示行為態樣所載
醫院印文及院長、醫師印文），均沒收。
丁○○共同連續行使偽造公文書，足以生損害於他人，處有期徒
刑壹年，緩刑參年。
如附表六所示「雇主聘僱家庭外籍監護工專用診斷證明書（含巴
式量表）」內偽造之印文（如表所示行為態樣所載醫院印文及院
長、醫師印文），均沒收。
    事  實
一、丙○○曾因詐欺案件，經臺灣臺南地方法院以八十八年度易
    字第一八五一號判決處有期徒刑一年二月確定，再因侵占案
    件，經臺灣嘉義地方法院以八十九年度易字第四八五號判決
    處有期徒刑四月確定，上開案件經臺灣嘉義地方法院以八十
    九年度聲字第一二三六號裁定定其應執行刑有期徒刑一年五
    月確定，並於九十年二月二十日縮刑假釋期滿執行完畢；又
    因違反就業服務法案件，經臺灣臺南地方法院以八十九年度
    南簡上字第一八一號判決處罰金新臺幣（下同）十二萬元，
    於九十一年四月十六日入監易服勞役，於九十一年七月四日
    執行完畢，仍不知警惕。
二、丙○○因從事外籍勞工仲介工作，見一般人雇主申請聘僱外
    籍勞工，從事家庭監護工作，主管機關行政院勞工委員會（
    下稱勞委會）規定之條件嚴格，明定受監護人須經合格醫師
    診斷證明罹患特定病症，依「巴氏量表」評量符合標準，始
    能開具專用診斷證明書，又申請獲聘僱外籍監護工，勞委會
    對證明文件僅為形式審查，而申請許可雇用外籍監護工，可
    使委託雇主不用僱用較昂貴之本國監護工，且多數雇主均無
    法如願，認若偽造醫院之專用診斷證明書，矇混過關，將有
    利可圖，竟與附表二至五所示之外籍勞工申請代辦業者（包
    括丁○○部分），及甲○○（即原自稱「乙○○」之人）與
    另一真實姓名年籍不詳成年男子、嘉義市嘉義公園內真實姓
    名年籍不詳遊民多人，共同基於行使偽造私文書、行使偽造
    公文書之概括犯意聯絡，而斐彩旭更基於以詐術使人交付財
    物為常業之犯意，四處招攬不合格之受監護人家屬即雇主，
    藉詞有能力取得診斷證明書而接受委託，再偽造交付「雇主
    聘用家庭外籍監護工專用診斷證明書（含巴式量表）」（下
    稱診斷證明書），使之向勞委會申請聘用外籍勞工，連續自
    九十年八月十七日起（附表五編號１３８）至九十一年十二
    月六日間（附表三編號４４），利用嘉義市不知情之某成年
    刻印商，偽造公、私立之醫院、院長、醫師印章（均已丟棄
    滅失，詳見附表二、三、四、五行為態樣欄之罪事實記載）
    ，斐彩旭則向該等雇主或代辦業者收取每件新臺幣（下
　　同）一千元至一萬五千元不等之代價，犯罪時間及地點詳如
  　附表二、三、四、五及六所示。丙○○上開診斷證明書係自
    已偽造，實際上並未請託醫師開立內容不實之診斷證明書，
    僅在指定醫院辦理掛號，取得病歷號碼，再以前開印章加蓋
    於自行印製備妥之空白診斷證明書，並填寫患者之基本資料
    及不實之病名、醫師囑言、核發日期，再交還雇主及代辦業
    者，及收取約定之代價，而由申請代辦業者以「雇主聘僱外
    籍勞工申請書」附上專用診斷證明書，向勞委會申請外籍監
    護工，行使該等偽造之公文書（公立醫院診斷證明書部分）
    、私文書（私立醫院診斷證明書部分），足以生損害於各該
    醫院核發診斷證明書之正確性，並使勞委會承辦公務員陷於
    錯誤，准許僱用監護工，因而登載於其所掌管之文書。雇主
    亦因誤以為斐彩旭與醫院或醫生套交情所取得之診斷證明書
    ，而支付與醫院規費顯不相當之費用予斐彩旭，丙○○並以
    此為業。計偽造時間長達一年四月，共向雇主詐取金額高達
    一百三十九萬一千五百元。嗣因勞委會接獲人力仲介專業人
    員提出之雇主聘僱外籍勞工申請書、表及診斷證明書，申請
    監護工，經該會發覺有異，向指定醫院查證始知上情。
三、丁○○係馬德斯帝貿易有限公司職員，從事外勞仲介之工作
    ，因知如附表六所示之客戶欲申請外籍監護工，惟勞委會公
    告明定受監護人需經合格醫師診斷證明罹患特定病症，而受
    監護人石李秀等人，如依「巴氏量表」評量不能符合標準，
    而無法申請，詎丁○○竟於附表六所示之時間，以每件一萬
    元之代價，給付予與斐彩旭有犯意聯絡之甲○○，由丙○○
    與甲○○共同偽造如附表六所示行政院國軍退除役官兵輔導
    委員會嘉義榮民醫院與華濟醫院及院長醫師等公私印章蓋於
    「雇主申請聘僱家庭外籍監護工專用「診斷證明書」及「巴
    氏量表」上，使原不符合申請外籍監護工之資格，變成可以
    申請之文件。丁○○明知該等偽造之公文書（公立醫院診斷
    證明書部分）、私文書（私立醫院診斷證明書部分），足以
    生損害於各該醫院核發診斷證明書之正確性，竟持以行使，
    使勞委會承辦公務員因而陷於錯誤，准許僱用監護工，並登
    載於所掌管公文書。嗣因勞委會接獲人力仲介專業人員提出
    之雇主聘僱外籍勞工申請書、表及診斷證明書，申請監護工
    ，發覺有異，向指定醫院查證始知上情。
四、案經行政院勞工委員會移送臺灣臺南地方法院檢察署呈請臺
    灣高等法院臺南分院檢察署令轉臺灣嘉義地方法院檢察署檢
    察官及該署檢察官自動檢舉偵查起訴，並由附表一所示各地
    方法院檢察署檢察官於原審法院、本院及最高法院審理時移
    送併辦。
    理  由
壹、被告丙○○有罪部分：
一、訊之上訴人即被告丙○○對於右揭行使偽造私文書及公文書
    之犯罪事實坦承不諱，核與證人蔡文娟即嘉義榮民醫院掛號
    人員結證所供相符（原審卷第二０三至二０五頁），並與附
    表二、三、四、五所示雇主、患者、代辦業者之證述情節相
    互一致，復有該等附表所示之申請書、表及診斷證明書在卷
    可稽。被告之此部分自白，核與事實相符，自堪採信，事證
    明確，其行使及偽造公私文書犯行部分，堪以認定。至被告
    丙○○所辯稱其無常業詐欺犯意等情，惟查，被告斐彩旭本
    為外籍監護工仲介業者，知悉巴氏量表條件嚴苛，一般雇主
    不易取得，且勞委會對申請文件及證明文件僅為形式審查，
    認有機可乘，而計謀以偽造方式向雇主訛詐金錢，且係以偽
    造診斷證明之詐術，使雇主誤以為其與醫院、醫師有特殊關
    係，如付金錢，可透過管道取得證明，致雇主陷於錯誤，而
    每件交付一千元至一萬五千元，偽造時間長達一年四月，總
    收金額高達一百三十九萬一千五百元，其以詐欺手段詐取財
    物，並藉此維生，且以此為業甚明。又證人胡忠文、侯承讚
    、陳俊傑（上二人係申請代辦業者）、柯綺紡、許淑媚（上
    二人係委託雇主）於本院上訴審行交互詰問時，均陳明未帶
    受監護人到醫院檢驗，卻竟然能拿到「雇主申請聘僱家庭外
    籍監護工專用診斷明書」，且彼等所交付被告丙○○之代辦
    費，顯與一般正常費用懸殊（詳本院上訴卷(二)第二六三頁以
    下），足見被告丙○○所辯委託其辦理此專用診斷證明書者
    ，應該知道正常情形下不能辦成等情，可信為真。因此被告
    丙○○與其助理甲○○及申請代辦業者就「行使偽造診斷證
    明書部分」有共同犯意及行為分擔。另申請代辦業者以此偽
    造之專用診斷證明書，明知為不實事項，持向勞委會申請外
    籍監護工，因勞委會承辦公務員對於雇主申請外籍監護工案
    所附具之醫院診斷證明書，並無就其內容實在與否，具有實
    質審查之專業能力與職責，若人力仲介人員代理雇主所出之
    醫院診斷證明書係屬偽造不實，而勞委會承辦公務員予以形
    式審查，據予附卷、收錄、登載於其職務上所掌之文書，使
    勞委會陷於錯誤，誤為准許雇主之外籍監護工，以及足以生
    損害於勞委會對外籍監護工許可及各該醫院核發診斷證明書
    之正確。被告丙○○經由申請代辦業者向雇主佯稱其與醫院
    醫師熟悉，如付金錢，可透過管道取得證明，每件收取一千
    元至一萬五千元不等之對價，依常情，雇主知證明書為偽造
    ，豈願以此代價購買，惟無證據證明仲介業者因而獲利，就
    此部分，難認雇主與申請代辦業者，對被告斐彩旭之以此詐
    欺取財為常業之犯意部分，應共同負責。是被告丙○○所辯
    ，其無詐取財物，且非常業一節，應屬卸責之詞，尚難採取
    。綜上所述，被告丙○○偽造公文書、偽造私文書，並持以
    行使向雇主詐騙金錢，且以之為常業等，事證已臻明確，犯
    行均堪認定。
二、核被告丙○○所為，係犯刑法第二百十六條、第二百十一條
    之行使偽造公文書罪（公立醫院診斷證明書部分，如附表二
    、四所示），第二百十六條、第二百十條行使偽造私文書罪
    （私立醫院診斷證明書部分，如附表三、五所示）、第二百
    十四條使公務員登載不實罪，及第三百四十條之常業詐欺罪
    。被告偽造印章、印文之行為，分別為偽造公文書、私文書
    之部分行為；偽造公文書、私文書後，復持以行使，其偽造
    之低度行為為行使之高度行為吸收，應僅論以行使偽造公文
    書、行使偽造私文書罪。至診斷證明書所附巴氏量表，並非
    於診斷證明書外另有所主張之文書，而與診斷證明書不能分
    離，應係診斷證明書之一部分，是被告丙○○雖就巴氏量表
    亦有偽造並持以行使之行為，仍僅構成一行使偽造公文書或
    私文書犯行，自不再就偽造巴氏量表部分另予論罪。被告與
    甲○○及真實姓名年籍不詳成年男子、遊民及附表二、三、
    四、五、六所示之申請代辦業者，分別就行使偽造公私文書
    部分，有犯意聯絡及行為分擔，皆為共同正犯。被告利用不
    知情之刻印商偽造印章，為間接正犯。被告先後多次行使偽
    造私文書、行使偽造公文書，均時間緊接、犯罪構成要件相
    同，顯係分別基於概括犯意為之，皆應依刑法第五十六條連
    續犯規定論以一罪，並加重其刑。被告斐彩旭係以犯行使偽
    造私文書罪、行使偽造公文書罪為方法，而達其犯常業詐欺
    罪之目的，三罪間有方法與目的之牽連關係，應從一重之常
    業詐欺罪處斷。又被告丙○○曾因詐欺案件，經臺灣臺南地
    方法院以八十八年度易字第一八五一號判決處有期徒刑一年
    二月確定；再因侵占案件，經臺灣嘉義地方法院以八十九年
    度易字第四八五號判決處有期徒刑四月確定，上開案件經該
    院以八十九年度聲字第一二三六號裁定定應執行刑有期徒刑
    一年五月確定，並於九十年二月二十日縮刑假釋期滿執行完
    畢；又因違反就業服務法案件，經臺灣臺南地方法院以八十
    九年度南簡上字第一八一號判決處罰金新臺幣十二萬元，於
    九十一年四月十六日入監易服勞役，於九十一年七月四日執
    行完畢，此有臺灣高等法院被告全國前案紀錄表、法務部在
    監在押資料表可按，其受前開有期徒刑之執行完畢，五年內
    再犯有期徒刑以上之罪，為累犯，應依刑法第四十七條規定
    加重其刑。按單一性案件有起訴不可分原則之適用，此觀刑
    事訴訟法第二百六十七條規定自明，而所謂單一性案件，指
    事實上一罪及法律上一罪之案件，其中法律上一罪案件，包
    含實質上一罪之常業犯及裁判上一罪案件（參見最高法院八
    十六年度臺上字第一二四五號判決）。公訴人雖僅就被告關
    於委託雇主許淑媚部分之行使偽造公文書犯行提起公訴（漏
    引刑法第二百十四條），然檢察官就犯罪事實之一部起訴者
    ，其效力及於全部，本案被告丙○○關於常業詐欺之犯罪事
    實，與被告行使偽造公文書之犯行，有牽連犯之裁判上一罪
    關係，且其常業詐欺、行使偽造公文書、行使偽造私文書之
    犯罪事實，核與已起訴部分有常業犯之實質上一罪關係、連
    續犯與牽連犯之裁判上一罪關係，已如前述，附表一所示移
    送併案部分（即附表二、三、四、五所示，扣除起訴部分事
    實）與已起訴部分為同一事實，本院自應一併加以審理裁判
    。
三、原審以被告丙○○罪證明確，因予變更起訴法條為常業詐欺
    罪論罪科刑，固非無見，惟原判決對本院併案審理部分，未
    及審判，自有未洽。上訴人即被告丙○○上訴意旨，認其並
    非常業詐欺犯，雖無理由，惟原判決既有可議，自應由本院
    將原判決此部分撤銷改判，以期適法。爰審酌被告丙○○素
    行不佳，所犯案件甚多，且已損害公眾及他人對於文書真正
    之信賴，情節重大，惟犯後尚能坦認犯行及其他一切情狀，
    量處如主文第二項所示之刑，以資儆懲。如附表二、三、四
    、五所示「雇主聘僱家庭外籍勞工專用診斷書（含巴式量表
    ）內偽造之印文（如表所示行為態樣所載醫院印文及院長、
　　醫師印文），均應依刑法第二百十九條規定沒收；至被告斐
  　彩旭偽造之印章，業已丟棄滅失，此據其供承在卷，自無庸
    宣告沒收。又被告斐彩旭因目睹雇主取得巴氏量表不易而萌
    不軌，屬投機份子，要難遽而認定以犯罪為常業，因公訴人
    具體求處有期徒刑五年，不必強制工作一節，本院經核，尚
    無不合，敘此敘明。
貳、丁○○有罪部分（連續行使偽造公、私文書部分）：
一、訊之被告丁○○堅決否認有何行使偽造私文書、公文書犯行
    ，辯稱：伊沒盜刻印章，人力仲介案件係他人轉介給伊承辦
    ，並由甲○○經手，以每件一萬元代價委由自稱與醫師認識
    之斐彩旭取得診斷證明書，而且曾打電話向醫院查證病歷號
    碼，結果均有掛號，不知診斷證明書係偽造云云。
二、經查：
  (一)關於附表六編號１部分係證人許淑媚委由家易有限公司業務
    員羅鈺麗申請聘僱家庭外籍監護工，並訂立委任契約，且授
    權業務員代刻印章、蓋用印文，後羅鈺麗將業務轉介予被告
    丁○○，而於偵查中因恐觸法，始答稱不同意業務員刻印等
    情，業據證人許淑媚於原審法院結證屬實（詳原審卷第一一
    四至一一六頁），並有家庭幫傭監護工委任契約書、印章在
    卷可稽（詳原審卷第八五至八七、九七頁），足見被告丁○○經授權而為雇主提出申請，並未偽造此部分申請書（犯罪
    不能證明，詳如後述），公訴意旨認被告等未經證人許淑媚
    同意而共同偽造申請書並持以行使，尚有誤會。
  (二)前開診斷證明書病歷號碼為四七二四一八號，核與被告丁○○提出之醫療費用收據、掛號收據所示病歷號碼相符（詳原
    審卷第八三至八四頁），其次，患者石李秀至嘉義榮民醫院
    初診，是由一位未帶證件之二十餘歲男子代辦初診掛號，但
    該男子並非被告丁○○等情，業據證人蔡文娟即嘉義榮民醫
    院掛號人員於原審法院結證陳述明確，並有該院九十二年五
    月二十八日嘉醫行字第０九二００００二九一八號函可參（
    詳原審卷第一九四至一九五頁）。又被告丙○○雖於原審供
    稱係伊與甲○○（即乙○○）等人共犯，與被告丁○○無關
    （詳原審卷第二０五頁），然同案被告丙○○已於本院上訴
    審、更一審及本審多次供稱：交其辦理診斷證明書（含巴氏
    量表）者，應知依申請人之條件是不能辦成的，否則就不需
    多花比醫院高出好幾倍價錢等情，且證人許淑媚於本院上訴
    審行交互詰問時亦供稱：並未帶其婆婆（即受監護人石李秀
    ）至醫院看診，及費用高達一萬多元等情（詳本院上訴卷第
    二八０頁）。被告丁○○對其未陪同受監護人至醫院等情，
    亦不能提出合理性說明（詳本院上訴卷第二八四頁），是被
    告丁○○為外籍監護工申請代辦業者，明知受監護人資格不
    合，仍請被告丙○○辦理專用診斷證明書，自是與被告丙○○有犯意聯絡而分擔行為，應為共犯無誤。又被告丁○○行
    使該等偽造之公文書（公立醫院診斷證明書部分）、私文書
    （私立醫院診斷證明書部分），向勞委會聲請核准雇用外籍
    監護工，因勞委會承辦公務員對於雇主申請外籍監護工案所
    附具之醫院診斷證明書，並無就其內容實在與否，具有實質
    審查之專業能力與職責，若人力仲介人員代理雇主所出之醫
    院診斷證明書係屬偽造不實，而勞委會承公務員予以形式審
    查，據予附卷、收錄、登載於其職務上所掌之文書，足以生
    損害於勞委會對外籍監護工許可及各該醫院核發診斷證明書
    之正確性。是被告丁○○所辯其不知為診斷證明書係偽造一
    節，核與常情不符，自不足採，被告丁○○此部分，事證已
    明，犯行堪以認定。
三、核被告丁○○所為，係犯刑法第二百十六條、第二百十一條
    之行使偽造公文書罪（公立醫院診斷證明書部分，如附表六
    編號一所示部分），第二百十六條、第二百十條行使偽造私
    文書罪（私立醫院診斷證明書部分，如附表六編號二至五所
    示部分）、第二百十四條使公務員登載不實罪。至診斷證明
    書所附巴氏量表，並非於診斷證明書外另有所主張之文書，
    而與診斷證明書不能分離，應係診斷證明書之一部分，是被
    告丁○○雖就巴氏量表亦持以行使之行為，仍僅構成一行使
    偽造公文書或私文書犯行，自不再就偽造巴氏量表部分另予
    論罪。被告與同案被告斐彩旭、甲○○間，有犯意聯絡及行
    為分擔，皆為共同正犯。按單一性案件有起訴不可分原則之
    適用，此觀刑事訴訟法第二百六十七條規定自明，而所謂單
    一性案件，指事實上一罪及法律上一罪之案件，其中法律上
    一罪案件，包含實質上一罪之常業犯及裁判上一罪案件（參
    見最高法院八十六年度臺上字第一二四五號判決）。公訴人
    雖僅就被告關於委託雇主許淑媚部分之行使偽造公文書犯行
    提起公訴（漏引刑法第二百十四條），然檢察官就犯罪事實
    之一部起訴者，其效力及於全部，本案被告丁○○關於附表
    六編號２至５所示部分行使偽造公文書、行使偽造私文書之
    犯罪事實，核與已起訴部分有連續犯及牽連犯之裁判上一罪
    關係，本院自應一併加以審理裁判。
四、原審就被告丁○○行使偽造公私文書部分，未及詳察，遽為
    無罪判決，尚嫌速斷。惟被告丁○○知情並與被告丙○○等
    人共犯上開犯行，前已述及，且如附表六編號２至５所示，
    即檢察官聲請併案審理部分，原判決未及審酌，亦有未洽。
    上訴人即檢察官上訴意旨，執此指摘原判決此部分不當，為
    有理由，應由本院就被告丁○○此部分撤銷改判。爰審酌被
    告丁○○尚無不良犯行，因應工作需要而參與犯罪，而所犯
    案件不多，但其所為已損害公眾及他人對於文書真正之信賴
    ，且犯後先行否認犯行，至案情明朗後始坦承等一切情狀，
    量處如主文第四項所示之刑，以資儆懲。又被告丁○○未曾
    受有期徒刑以上刑之宣告，有臺灣高等法院被告全國前案紀
    錄表在卷足憑。兼以案發後已頗表悔意，坦承犯行，且危害
  　亦非重大，歷經此次偵審程序，當知警惕，信無再犯之虞。
    本院因認其所受刑之宣告，以暫不執行為適當，爰併予宣告
    緩刑三年，以勵自新。如附表六所示「雇主聘僱家庭外籍勞
    工專用診斷書（含巴式量表）內偽造之印文（如表所示行為
    態樣所載醫院印文及院長、醫師印文），均應依刑法第二百
    十九條規定沒收；至被告丙○○偽造之印章，業據同案被告
    斐彩旭證稱已丟棄滅失，自無再為沒收宣告，併此敘明。
參、被告丙○○、丁○○行使偽造雇主聘僱外籍勞工申請書部分
    ：
一、公訴意旨另以：丁○○係馬德斯帝貿易有限公司職員，從事
    外勞仲介之工作，因其不知情之客戶許淑媚欲為石李秀申請
    外籍監護工，惟行政院勞工委員會公告明定受監護人需經合
    格醫師診斷證明罹患特定病症，而受監護人石李秀依「巴氏
    量表」未達標準，而無法申請，詎其於九十一年三月間某日
    ，在嘉義市某處利用不知情之刻印者偽造申請人「許淑媚」
    之印章，並將之蓋於「雇主聘僱外籍勞工申請書」之申請人
    欄，附上其與斐彩旭共同偽造之「雇主申請聘僱家庭外籍監
    護工專用診斷證明書」及「巴氏量表」，使石李秀符合申請
    外籍監護工之資格，持向行政院勞工委員會申請外籍監護工
    ，以從中牟取利益，嗣經上開委員會發覺有異而查獲上情，
    因認丙○○、丁○○共同涉有刑法第二百十六條、第二百十
    條之行使偽造私文書（即雇主聘僱外籍勞工申請書）罪嫌云
    云。
二、按犯罪事實應依證據認定之，無證據不得認定犯罪事實，次
    按不能證明被告犯罪者，應諭知無罪之判決，刑事訴訟法第
    一百五十四條第二項、第三百零一條第一項分別定有明文。
三、訊之上訴人即被告丙○○及被告丁○○二人均矢口否認上開
    犯行，被告丙○○辯稱：不知道申請書是偽造等情。被告丁○○辯稱：伊沒盜刻印章，是羅鈺麗轉介給伊承辦，有契約
    為憑等情。經查，證人許淑媚委由家易有限公司業務員羅鈺
    麗申請聘僱家庭外籍監護工，並訂立委任契約，且授權業務
    員代刻印章、蓋用印文，後羅鈺麗將業務轉介予被告丁○○
    ，而於偵查中因恐觸法，始答稱不同意業務員刻印等情，業
    據證人許淑媚於原審法院結證屬實（原審卷第一一四至一一
    六頁），並有家庭幫傭監護工委任契約書、印章在卷可稽（
    原審卷第八五至八七、九七頁），足見被告丁○○係經授權
    而填寫申請書，並未偽造申請書甚明，公訴意旨認被告等未
    經證人許淑媚同意而共同偽造申請書並持以行使，尚有誤會
    。綜上所陳，被告丁○○就申請書部分，既經授權，自非無
    制作權人，是其所為核與偽造及行使偽造私文書罪之構成要
    件不符。至於被告丙○○並無任何證據證明參與本件申書之
    製作，且丁○○此部分不成立犯罪，以如前述，故被告斐彩
    旭就此部分，亦不構成偽造及行使偽造私文書罪。
四、原判決就此部分，因認不能證明被告二人有此部分犯行，固
    無不合。惟此部分犯行，原起訴書之證據及所犯法欄第二項
    ，對被告二人所觸犯行使偽造私文書罪嫌（即行使偽造雇主
    聘僱外籍勞工申請書部分）及行使偽造公文書罪嫌（即行使
    偽造專用診斷證明書部分），雖未說明被告二人涉及觸犯兩
    罪之關係，但依調查所得，應認被告丁○○以前述偽造公、
    私文書為證件向勞委會申請外籍看護工，其申請書如係偽造
    亦與行使上開偽造診斷書（公文書），具有同一目的之方法
    關係，自有牽連犯之裁判上一罪關係，原判決依起訴書之記
    載內容，認為上開兩罪係併罰關係，對被告此部分另為無罪
    之諭知，即屬無據。檢察官上訴意旨，認被告二人此部分仍
    應成立犯罪，雖無理由。但被告二人所犯此部分犯行與其所
    犯行使偽造公文書部分，有牽連犯之裁判上一罪關係，自不
    應另為無罪之諭知。惟原判決就此部分遽為無罪諭知，容有
    可議，亦應予撤銷，以期適法。
肆、關於退回併辦部分（詳附表七備註欄所載）：
一、檢察官聲請併辦意旨略以：斐彩旭於附表七所示時地，偽造
    如附表行為態樣欄所示之醫院、醫師等公私印章，蓋於「雇
    主申請聘僱家庭外籍監護工專用診斷證明書」及「巴氏量表
    」上，使雇主符合申請外籍監護工之資格，再交由人力仲介
    持向行政院勞工委員會申請外籍監護工以從中牟取利益，嗣
    經上開委員會發覺有異而查獲上情，因認丙○○涉有刑法第
    二百十六條、第二百十條之行使偽造私文書（即雇主聘僱外
    籍勞工申請書）罪嫌，移請併案審理等語。
二、按犯罪事實應依證據認定之，無證據不得認定其犯罪事實；
    又不能證明被告犯罪，應諭知無罪之判決，刑事訴訟法第一
    百五十四條第二項、第三百零一條第一項分別定有明文。又
    認定不利於被告之事實，須依積極證據，苟積極證據不足為
    不利於被告事實之認定時，即應為有利於被告之認定，更不
    必有何有利之證據。再事實之認定，應憑證據，如未能發現
    相當證據，或證據不足以證明，自不能以推測或擬制之方法
    ，為裁判基礎，最高法院30年上字第816號、40年台上字第
    86號判例可資參照。故訴訟上用以證明事實之證據，須於通
    常一般人均不致有所懷疑，而得確信其真實之程度，始得據
    以為有罪之認定，倘其證明未達此一程度，而有合理之懷疑
    存在，致無從為有罪之確信時，即應為無罪之判決。
三、訊之上訴人即被告丙○○矢口否認上開犯行，辯稱：附表七
    所示犯罪事實，均非其所為，其中附表七一編號１至７所示
    之診斷證明書係醫院核發，並非偽造；又伊自九十一年四月
    十五日入監執行至同年七月三日出獄，因此附表七一編號１
    １至１８、２１及附表七二編號１、２、７、１０，其餘部
    分則因筆跡及印文均與伊偽造部分不同等語。
四、經查附表七一編號１至７所示之診斷證明書，核發時間係在
    八十七年四月至十月間，而勞委會九十年七月二十七日以勞
    職外字第０二二三二三０號公告：關於雇主申請家庭外籍監
    護工須檢具合格醫院開具之診斷證明書正本（詳臺灣新竹地
    方法院檢察署九十二年度偵字第六一七一號卷第七、八頁）
    ，在此之前即無「巴氏量表」之使用，被告斐彩旭對於辯稱
    係醫院所出具之診斷書一節，亦經證人連昉杰於原審到庭結
    證屬實，此部分自堪信為真正。又被告斐彩旭自九十一年四
    月十五日入監執行至同年七月三日出獄自之事實，有臺灣高
    等法院被告全國前案紀錄表在卷可稽，亦堪信為真正（其中
    附表七一編號１３至１８經甲○○到庭結證為其所造）。至
    於其餘部分，經核閱卷證（詳如附表七證據欄及備註欄所示
    ）所使用印文及書寫筆跡，均與被告斐彩旭供承之如附表二
    、三、四、五、六所示部分，並不相同，此外查無其他積極
    證據，足以證明此部分犯行係被告斐彩旭所為，此部分犯罪
    ，尚屬不能證明。檢察官併案意旨，認被告此部分犯行，與
    其所犯經起訴之行使偽造公文書部分，為連續犯或牽連犯，
    有裁判上一罪關係。惟此部分既無具體證據可資證明係被告
    所為，自難與前述有罪部分事實，為裁判上一罪而准予併案
    審理，自應退還原聲請併案檢察官依法處理，併此敘明。
據上論斷，應依刑事訴訟法第三百六十九條第一項前段、第三百
六十四條、第三百條、第二百九十九條第一項前段，刑法第二十
八條、第五十六條、第三百四十條、第二百十六條、第二百十一
條、第二百十條、第二百十四條、第五十五條、第四十七條、第
七十四條第一款、第二百十九條，判決如主文。
本案經檢察官蘇南桓到庭執行職務。
中　　華　　民　　國　　94　　年　　7 　　月　　19　　日
                  刑事第二庭    審判長法　官  葉居正
                                      法　官  高明發
                                      法　官  李文福
以上正本證明與原本無異。
如不服本判決，應於收受本判決後十日內向本院提出上訴書狀。
其未敘述上訴理由者並得於提起上訴後十日內向本院補提理由書
狀（均須按他造當事人之人數附繕本）「切勿逕送上級法院」。
　　　　　　　　　　　　　　　　　　　書記官  李良倩
中　　華　　民　　國　　94　　年　　7 　　月　　20　　日
附錄法條：
刑法第二百十條：
偽造、變造私文書，足以生損害於公眾或他人者，處五年以下有
期徒刑。
刑法第二百十一條：
偽造、變造公文書，足以生損害於公眾或他人者，處一年以上七
年以下有期徒刑。
刑法第二百十四條：
明知為不實之事項，而使公務員登載於職務上所掌之公文書，足
以生損害於公眾或他人者，處三年以下有期徒刑、拘役或五百元
以下罰金。
刑法第二百十六條：
行使第二百十條至第二百十五條之文書者，依偽造、變造文書或
登載不實事項或使登載不實事項之規定處斷。
刑法第三百四十條：
以犯第三百三十九條之罪為常業者，處一年以上七年以下有期徒
刑，得併科五萬元以下罰金。
